臺灣新竹地方法院刑事判決　　　　　　　　　　　　 九十年度訴字第四五七號
　　公　訴　人　臺灣新竹地方法院檢察署檢察官
　　被　　　告　甲○○
　　　　　　　　丁○○
　　共　　　同
　　指定辯護人　本院公設辯護人林建和
本件被告等因殺人未遂案件，經檢察官提起公訴（八十九年度偵字第五六四三號），
本院判決如左：
    主      文
甲○○、許仁寶均無罪。
    理      由
一、公訴意旨略以：被告甲○○、丁○○於民國八十九年六月二十九日二十一時許，
    夥同不詳姓名之男子多人，分持西瓜刀、高爾夫球桿及棍棒等兇器，前往位於新
    竹縣新豐鄉上坑村「天德堂」附近，適遇見戊○○、黎俊男二人欲駕車離去而發
    生爭執，待戊○○、黎俊男二人離去後，被告甲○○、丁○○仍心懷不滿，竟基
    於共同殺人犯意，夥同該群不詳姓名男子分持手中武器追砍與戊○○、黎俊男在
    該處烤肉之友人庚○○、己○○及乙○○等人，其間並有人大喊「打給他們死」
    等語，乙○○見狀即逃跑，並跳下該處山谷而未受傷，己○○則因被追砍而受有
    左上肩臂深利割裂傷合併橈神經及筋肌斷裂之傷害，隨即跳下山谷躲藏；另庚○○則受有左前額切裂傷合併骨裂傷、右上臂肩切裂傷合併肩岬骨折及肌肉斷裂、
    左上臂深切裂傷及臂肌斷裂、左手三、四指切裂傷、右手腕深切裂傷、橈尺骨折
    肌腱斷裂、右臀深大切裂傷肌斷等傷害，被告甲○○、丁○○隨即逃逸，認被告
    甲○○、丁○○涉刑法第二百七十一條第二項殺人未遂罪嫌等語。
二、訊據被告甲○○、丁○○矢口否認有前揭殺人未遂之犯行，辯稱前開時間，並未
    到前述發生砍殺被害人等之地點。
三、公訴人認被告甲○○、丁○○涉有前揭殺人未遂之犯行，係以告訴人庚○○．己○○在偵查中之指訴及證人乙○○、戊○○在偵查中證述內容及診斷證明書等證
    據為憑。
四、按犯罪事實應依證據認定之，無證據不得推定犯罪事實，刑事訴訟法第一百五十
    四條定有明文，最高法院五十二年台上字第一三００號判例認「告訴人之告訴，
    係以使被告受刑事訴追為目的，是其陳述是否與事實相符，仍應調查其他證據以
    資審認」，「被害人所述被害情形如無瑕疵，且就其他方面調查又與事實相符者
    ，固足採為有罪判決之基礎；倘其陳述尚有瑕疵，則在其瑕疵未究明以前，遽採
    論罪科刑之根據，即難謂為適法」（參見最高法院九十年台上字第一九八七號判
    決）。
五、公訴人雖以告訴人乙○○、己○○在偵查中之指訴內容及證人戊○○之證詞及診
    斷證明書認被告甲○○、丁○○涉有前述殺人未遂之犯行，就告訴人乙○○、己○○於前開時間遭多人持刀械砍殺，致分別受有前開傷害之事實，業經告訴人乙○○、己○○在偵審中指訴明確，有診斷證明書一紙在卷可稽，應為事實。
六、告訴人庚○○、己○○、證人乙○○、戊○○在偵查及本院調查時雖均指稱被告
    甲○○、丁○○確有參與前開多人砍殺告訴人庚○○及己○○之行為，其在警訊
    及偵審中陳述及證述之內容如次：
（一）、證人即告訴人庚○○其在警訊中稱：（問：你能否詳述當遭砍殺的情形？）
        「當時約二十一時，我與朋友乙○○、己○○在涼亭旁烤肉，戊○○與黎俊
        男先去買東西。甲○○與丁○○就走到我們旁邊。甲○○先罵一聲（幹）就
        踹己○○的背，乙○○就向後跑，當我要起身的時候，丁○○手持西瓜刀就
        向我的頭部砍下去，然後我就往門口方向跑，又被四至五名青少年擋住，有
        持西瓜刀及高爾夫球桿，又砍殺，然後這群人就說走，我就跟出去要看他們
        有多少及記車牌，但因光線太暗，血一直流，所以沒看清楚車號，然後己○○跑出來後，我就騎機車載己○○到竹北市新仁醫院就醫。」（偵查卷第八
        頁背面、第九頁正面），告訴人庚○○在警訊中並指認警員所提供之被告甲○○、丁○○照片，指認被告甲○○、丁○○確係當天砍殺他之人，其稱「
        因為就是他們兩人先到我們我們旁邊且拿刀砍我，所以我特別有印象。」（
        偵查卷第九頁正面），其在檢察官訊問時復稱「（問：現在場之被告丁○○
        是否即你在警訊中所指認之被告？他當時有無在場？）是，當時對方有六、
        七人以上，分持西瓜刀、高爾夫球桿等兇器。」「當時戊○○及他的朋友開
        車準備要去買啤酒時，剛離開時，甲○○、丁○○因未攔到該車，就走過來
 問我們其餘三人剛那部車是誰開的？乙○○就問他們何事？己○○也問是何
        事？甲○○未發一語即踹己○○一腳，乙○○見狀即先行離去，對方即持兇
        器砍殺過來。」（偵查卷第五二頁背面），其同時表示，在前並未見過被告
        甲○○、丁○○二人，當時有聽到有人說「給他死」，但不曉得是誰說的。
        證人庚○○在本院調查時證稱「（問：是否認識在場的被告二人？）不認識
        。」「（問八十九年六月二十九日晚上九點鍾在新竹縣新豐鄉上豐村是否與
        朋友被砍傷？）是的。」「（問：是否認得砍傷你的人？）我認得出。」「
        （問：砍傷你的人是否原本就認識？）我都不認識。」「（問：在場的被告
        二人是否都有參與砍傷你？）是的。」「（問：當天晚上總共有幾人？）答
        大約有八至十人。」「（問：你們總共有幾人？）總共有五人走掉二人。」
        「（問：當時在晚上的時候，為何有辦法認識被告二人？）因為是近距離。
        而且這種事情印象會很深刻。」「（問：當天在場的被告二人誰拿刀子？）
        他們二人都有拿。」「（問：其他的人拿何種工具？）有高爾夫球桿。被告
        二人拿什麼工具我不記得。」「（問：後來如何指認被告二人？）因為當時
        有警察拿被告二人的照片給我指認。警察只有拿二張的照片給我看。」「（
        問：警察有無拿在新豐鄉附近相關的人員的相片給你看？）沒有。只有他們
        二人的相片。」「（問：在你們朋友中有誰認識被告二人？）有一個人是他
        們的國中同學。當天我們去烤肉是戊○○邀約的。」（本院卷五一頁至五三
        頁）。
（二）、至證人即告訴人己○○在警訊中則稱：「當時約二十一時，我與朋友乙○○
        、戊○○、庚○○及戊○○的朋友（真實姓名不詳）在涼亭邊烤肉，突然二
        名年青男子走到我們旁邊，就開口問剛開車出去的是不是你朋友，我就說是
        ，那二名男子就說把那部車子攔下來，就叫一群約二十名年青人進來，說打
        給他們死，就圍上來打我及庚○○、乙○○，我見情形不對就趕快跑，從懸
        崖跳下去，約過二分鐘，我爬上來後，只見庚○○全身是血，而我左手也被
        砍一刀。」（偵查卷第十頁背面），且告訴人己○○在警訊中亦指認警員所
        提供之照片，確認被告智鈞在場，且稱「（問：當天他〔指被告甲○○〕有
        無持兇器打你？）有，手拿鐵棒。」（偵查卷第十二頁背面），其在檢察官
        訊問時亦指稱被告甲○○、丁○○於其遭砍殺時均在場，砍他的是被告甲○○（偵查卷第四七頁背面）。另證人己○○在本院調查時復證稱「當時我們
        在烤肉，他們就進來問說，剛才那部車是不是我們的朋友的：我們說是他們
        就不分紅皂白就砍人。」「（問：當時砍人的人，是否就是在場的兩位被告
        ？）是。（當庭指認）當時是被告甲○○砍我的，他拿的是西瓜刀。」「（
        問：另外一被告丁○○是否在場？）有的。」「（問：在這之前是否認識被
        告二人？）不認識。」「（問：你不認識被告二人，為何在事後的時候指認
        被告二人？）當時在場有人認識他們二人。」「（問：當時是晚上九點後，
        在現場有無燈光？）因為在當時烤肉的地方，在旁邊的少年學校有燈光。」
        「（問：在案發的時候，被告二人是否在現場？）有。當初在警察局的時候
        ，警察有拿相片給我看。我可以確定被告二人都有在現場。」（本院卷第二
        十至二一頁）。
（三）、而證人乙○○在警訊中則證稱「當時我與朋友庚○○及己○○及戊○○於二
        十時許，至竹縣新豐鄉天德堂旁烤肉，約二十一時許，戊○○與他同事（真
        實姓名不詳）駕一自小貨車要外出買飲料，後來就有二名男子走到我旁邊，
        就問我剛剛開車子的人認不認識，又問我住那裡，又說剛才開車出去的朋友
        跟他（衝聲，閩南語），我就說沒有，後來就有約二十名年青人走過來，都
        沒說什麼就打我們，其中有三、四名手持西瓜刀，其他看不是很清楚。」「
        我認識其中與我說話的男子綽號將軍（指被告甲○○），還有一個不知道名
        字。」「（問：你說丁○○有在現場，他有無動手打你們或持武器？）有動
        手打我們，但我沒看清楚他們是否有拿武器。」（偵查卷第十三頁背面、第
        十四頁正面），其後在警訊中復稱被告甲○○有在場，但被告甲○○沒有拿
        兇器打他，復又表示「（問：你與被告甲○○是否認識？有無仇恨？）不認
        識，沒有仇恨。」（偵查卷第十五頁背面），告訴人乙○○在檢察官訊問時
        復稱「當天我們在烤肉，被告二人問我們戊○○在不在，然後就帶了一批人
        打我們，被告二人手上沒有帶東西，其他人則有。」「不認識（指被告），
        只在警察局指認過他們。」「有見過（指被告甲○○）但不認識，丁○○則
        從未見過。」「（問：對方怎知戊○○的名字？）他們問開車出去之人何名
        字，他們並不知道戊○○的名字。」（偵查卷第四二頁背面、第四三頁正面
        ），
（四）、證人戊○○在警訊中證稱「我當時開車載著阿勇要山下的便利商店買東西，
        車子開到涼亭的出口處，有一名男子攔住我的車道，並一直看著我，並開另
        一邊車門，那時都沒有講話，於是我就把車門關起來繼續開車，另他們一夥
        的二人就直接往涼亭的方向走，車子再往前約五００公尺左右，庚○○就打
        電話來說快點來，於是我過了約十分鐘才回到現場，才知道他們被刀殺傷並
        送至醫院。」「他們被砍殺的現場我沒有看到，不過攔我車子的綽號叫小黑
        。」「我不認識，只知道他綽號小黑。」（偵查卷第十六頁背面、第十七頁
        正面），其在檢察官問時復稱「當時甲○○與另一名男子，在我開車子前，
        與我擦身而過，後來我就去開車買啤酒。剛起步沒多久，丁○○就擋難我車
        前，另外一群人在旁邊，有人開我的車門，我就趕快開車離去。」（偵查卷
        第四七頁背面），另證人戊○○在本院調查時證稱「我當時要去買東西，被
        他們攔下來，他們開我的車門，當時因為他們的人多，我不理他們就把車子
        開走了。」「我並不知道。後來我回去的時候才知道他們已經在醫院。」「
        （問：在場的被告二人是否攔你車的人？（當庭指認）當時攔我車的人就是
        在場黑黑的人叫丁○○。當時他在我車子的前面。」「（問：為何能指認就
        是被告丁○○？）我看照片的。」「（問：你能確認就是被告丁○○？）是
        的。」「（問：在場的另一被告甲○○是否在現場？）是的。他在我開車之
        前擦身而過。」「（問：在這之前是否見過被告二人？）不認識。當時指認
        是警員給我看照片的大約有一、二十張。」（本院卷二四至二五頁）
七、本案之關鍵在於被告甲○○、丁○○是否有參與前開砍殺證人即告訴人庚○○、
    己○○之行為，基於下列理由本院認被告甲○○、丁○○並無於前開時地參與砍
    殺告訴人庚○○、己○○之行為：
（一）、關於證人即告訴人庚○○、己○○於前開時地遭不詳姓名之人多人持刀械砍
        殺時，砍殺參與者之人數部分，證人即告訴人庚○○在警訊中表示是四五人
        ，在檢察官訊問時是六、七人，在本院調查復表示八至十人，證人曾銀、乙○○在偵查中證稱約二十名青年人，三人間就人數之證述內容並不一致，本
        件證人乙○○、己○○遭砍殺時，為晚上九時許，所以證人乙○○、庚○○
        、己○○或係天暗而有誤認參與砍殺之人數，但在人數上應不致有如此大的
        差距，是以就砍殺之人數證人庚○○與乙○○、己○○所述並不相符。
（二）、就被告甲○○、丁○○是否參與砍殺證人庚○○、己○○部分，證人庚○○
        在警訊中稱被告甲○○、丁○○走過來，被告丁○○持西瓜刀先砍他的頭，
        在警訊中並沒有說被告甲○○有帶刀械，在本院調查時復證稱被告甲○○、
        丁○○都有帶刀子，後又表示被告甲○○、丁○○帶什麼刀械不記得了；證
        人己○○在在警訊中證稱被告甲○○係帶鐵棒，砍他的是被告甲○○，在本
        院調查時復稱被告甲○○係帶西瓜刀；證人乙○○在偵查中檢察官訊問時則
        證稱被告二人沒有帶東西，其在本院九十一年五月二十九日到現場勘驗時，
        復稱有看到被告甲○○砍人，被告丁○○手上有拿東西，但拿什麼東西，忘
        記了，現場目擊被告甲○○、丁○○參與砍殺證人己○○、庚○○之證人己○○、庚○○、乙○○三人間，就被告甲○○、丁○○參與砍人時，手上是
        否有持西瓜刀或其他物品，三人從警訊、檢察官訊問時及本院調查中所證述
        之情節，不論前後證述之情節與三人間說明之內容均有相當大的不同，從而
        人乙○○、己○○、庚○○是否確有看到被告甲○○、丁○○參與砍殺證人
        庚○○、己○○之行為實有疑義。
（三）、就證人戊○○部分，其在警訊中證稱攔他車子的人，他並不認識，但他知道
        他的綽號叫小黑，也就是被告丁○○，但是證人戊○○既然不認識攔他車子
        的，何以知道他的綽號叫小黑？其所述前後顯有矛盾。從而證人陳世證稱被
        告丁○○在證人庚○○、己○○遭砍殺前，確有攔證人戊○○所駕駛汽車一
        節是否可採，亦有疑義。
（四）、證人戊○○、己○○、庚○○在偵審中均證稱不認識被告甲○○、丁○○二
        人，而證人乙○○雖在警訊中證稱認識綽號將軍之被告甲○○，但其後又說
        不認識，其後又表示有見過，但不認識，前後說詞不一，尚難採信，所以證
        人乙○○證稱認識被告甲○○應非事實，而無可採。證人戊○○、己○○、
        庚○○、乙○○等四人在前開時地，證人庚○○、己○○遭砍殺前，應不認
        識，且沒有見過被告甲○○、丁○○二人。
（五）、本件證人庚○○、己○○遭砍殺之前開地點，位於新竹縣新豐鄉法務部誠正
        中學旁，晚上九時許之亮度，雖因誠正中學建築物上方有燈光，但仍呈昏暗
        狀態，業經本院於九十一年五月二十九日晚上九時許到現場勘驗屬實，並有
        勘驗錄影帶一捲在卷可參，而證人庚○○、己○○遭追砍前後時間，不過幾
        分鐘的時間，其間證人乙○○、庚○○、己○○等人還是向山坡逃跑，背對
        砍殺他人的人，所以證人乙○○、庚○○、己○○等人與砍殺他們的人面對
        面的時間點很短，其間多數的時間二邊還有相當的距離，在此情況下，證人
        己○○、庚○○、乙○○三人在前開時地，證人庚○○、己○○遭砍殺前，
        應不認識，也沒有見過被告甲○○、丁○○，其在當時晚上九時，天色昏暗
        的情況下，何以能確實指認被告甲○○、丁○○確有參與砍殺證人庚○○、
        己○○？該指認顯有疑義。況且證人乙○○、庚○○及己○○、戊○○均是
        指認被告甲○○、丁○○時，並非指認本人，而是指認照片，在某些情況下
        ，還是警員拿被告甲○○、丁○○二人二張照片供證人等指認，在此情況下
        ，證人戊○○、乙○○、己○○及庚○○所為之指認應係誤認所致，惟被告
        甲○○、丁○○經證人等指認照片後，被告甲○○、丁○○於警訊中到場，
        證人等在主觀上即堅信確係被告甲○○、丁○○二人有參與該砍殺證人庚○○、己○○之犯行，所以證人戊○○、乙○○、己○○、庚○○既係誤認被
        告甲○○、丁○○有與該殺人未遂之犯行，其所為被告甲○○、丁○○有參
        與該殺人未遂行為之證述內容，與事實自不符，自無可採。
（六）、另證人丙○○即被告丁○○之友人，在偵查中亦證稱被告丁○○確有於九十
        一年六月二十九日晚上十一時三十分許，載一位綽號「阿偉」男子回家（參
        見偵查卷第四八頁正面），顯見被告丁○○當時並未到前開案發地點。
七、綜合前揭說明，公訴人所提出之證據並不能證明被告甲○○、丁○○確有參與砍
    殺證人庚○○、己○○之行為，不能證明被告甲○○、丁○○犯殺人未遂罪，對
    被告甲○○、丁○○自應為無罪之判決。
據上論斷依刑事訴訟法第三百零一條第一項判決如主文。
本案經檢察官劉邦繡到庭執行職務。
中      華      民      國    九十一    年      七      月    三十一    日
                                臺灣新竹地方法院刑事第二庭
                                        法  官  王  銘  勇
右正本證明與原本無異。
如不服本判決，應於判決送達後十日內向本院提出上訴狀（應附繕本），上訴於臺灣
高等法院。
                                        書記官  鄭  明  枝
中      華      民      國    九十一    年      七      月    三十一    日
